臺灣臺南地方法院刑事判決
109年度交易字第920號
公  訴  人  臺灣臺南地方檢察署檢察官
被      告  陳賓生



上列被告因過失傷害案件，經檢察官提起公訴（109年度偵字第1
0484號），本院判決如下：
    主  文
陳賓生犯過失傷害罪，處拘役伍拾日，如易科罰金，以新臺幣壹
仟元折算壹日。
    事  實
一、陳賓生於民國000年0月00日晚間8時50分許駕駛車號00-0000
    號自用小客車沿臺南市南區新孝路由西往東方向行駛，途經
    該路與同區新孝路148巷之交岔路口，欲左轉彎時，本應注
    意汽車行駛至交岔路口，轉彎車應讓直行車先行，而依當時
    情形，天候晴、夜間有照明、柏油路面乾燥無缺陷、路上無
    障礙物、視距良好，客觀上並無不能注意之情事，竟疏未注
    意，貿然左轉，適潘○民（為後述蔡○哲之友人，故姓名及年
    籍一併詳卷）駕駛機車（車號詳卷）附載蔡○哲（91年3月生
    ，姓名及年籍詳卷）沿對向即新孝路由東往西方向直行駛至
    該處，亦疏未注意車前狀況及未減速慢行，兩車遂發生碰撞
    （下稱本件事故），致潘○民、蔡○哲均人、車倒地，潘○民
    因而受有左肩挫傷、雙手挫擦傷、右手腕扭傷、雙膝挫擦傷
    、左足挫擦傷之傷害，蔡○哲則受有右手、右膝、右小腿、
    左肘、左大腿、左膝、左小腿、左足挫擦傷之傷害。嗣經警
    據報到場處理，陳賓生即於未被有偵查犯罪權限之公務員或
    機關知悉其犯罪前，對於前來上開現場處理交通事故而尚不
    知何人為肇事車輛駕駛之員警表明其係肇事人而自首，乃為
    警循線查悉上情。
二、案經潘○民、蔡○哲訴由臺南市政府警察局第六分局報告臺灣
    臺南地方檢察署檢察官偵查起訴。
    理  由
一、關於證據能力之認定：
  ㈠以下所引用具傳聞證據性質之供述證據，因檢察官及被告陳
    賓生於本案言詞辯論終結前，均未爭執其證據能力，本院審
    酌前開證據之作成或取得之狀況，並無非法或不當取證之情
    事，且亦無顯不可信之情況，依刑事訴訟法第159條之5規定
    ，均具有證據能力。
  ㈡次按法院或檢察官得囑託醫院、學校或其他相當之機關、團
    體為鑑定，並應命鑑定人以言詞或書面報告鑑定之經過及其
    結果，刑事訴訟法第208條第1項前段、第206條第1項定有明
    文，則鑑定人或鑑定機關（團體）實施鑑定或審查之人所為
    之言詞或書面報告，即為法律所規定之傳聞證據之例外，具
    有證據能力。卷附臺南市車輛行車事故鑑定委員會109年8月
    4日南市交鑑字第1090948081號函暨南鑑0000000案鑑定意見
    書（參偵查卷第17至20頁，下稱事故鑑定書），為檢察官囑
    託上開委員會進行鑑定後，由上開委員會就本件事故之肇事
    經過及原因為鑑定後所出具，依前揭規定，自具有證據能力
    。
  ㈢卷附照片等物證，及其餘以下所引用卷內各項非供述證據性
    質之文書資料，均無違反法定程序取得之情形，依刑事訴訟
     法第158條之4規定之反面解釋，亦均有證據能力，合先敘
    明。
二、認定本件犯罪事實之證據及理由： 
  ㈠上開犯罪事實，業據被告於警詢、偵查及本院審理中均坦承
    不諱，並有告訴人即被害人潘○民、蔡○哲於警詢及偵查中之
    證述可資參佐（警卷第5至10頁，偵查卷第27至28頁），且
    有道路交通事故現場圖、道路交通事故調查報告表㈠㈡、郭綜
    合醫院診斷證明書、事故現場及車損情形照片、監視器畫面
    翻拍照片在卷可稽（警卷第13頁、第15至17頁、第31頁、第
    33頁、第35至55頁），堪認被告任意性之自白確與事實相符
    ，堪以採信。
  ㈡按汽車行駛至交岔路口，轉彎車應讓直行車先行，道路交通
    安全規則第102條第1項第7款訂有明文；本件被告考領有小
    型車普通駕駛執照（參警卷第63頁），對於上開規定自知之
    甚詳，其駕車行駛時，即應確實注意遵守上開規定謹慎駕駛
    ，而依當時情形，天候晴、夜間有照明、柏油路面乾燥無缺
    陷、路上無障礙物且視距良好，有前引道路交通事故調查報
    告表㈠可供參考（警卷第15頁），客觀上並無不能注意之情
    事，被告竟疏未注意貿然左轉，不慎與告訴人潘○民駕駛之
    機車發生碰撞，則被告就本件事故之發生自屬有過失。又汽
    、機車駕駛人依道路交通安全規則第94條第3項前段之規定
    ，應注意車前狀況，隨時採取必要之安全措施，而依當時情
    形，客觀上亦無不能注意之情事，告訴人潘○民竟仍疏於注
    意車前狀況、未減速而逕自前行，以致發生本件事故，足認
    告訴人潘○民就本件事故之發生亦與有過失。參以本件事故
    之肇事因素經臺南市車輛行車事故鑑定委員會鑑定結果，亦
    認被告駕駛自用小客車，轉彎車未讓直行車先行，為肇事主
    因；告訴人潘○民駕駛普通重型機車，無號誌路口，未注意
    車前狀況、未減速慢行，為肇事次因，有事故鑑定書存卷可
    據（偵查卷第17至20頁），因上開鑑定結果係鑑定機關本於
    專業知識及交通鑑定經驗所為之判斷，當可憑信，益徵被告
    及告訴人潘○民就本件事故之發生確均有過失。惟被告之過
    失行為係本件事故之肇事因素之一，既如前述，則告訴人潘
    ○民雖與有過失，亦僅係對被告量刑之參考因素（詳後述）
    ，無解於被告應負之罪責，自不待言。
  ㈢再告訴人潘○民於本件事故中受有左肩挫傷、雙手挫擦傷、右
    手腕扭傷、雙膝挫擦傷、左足挫擦傷之傷害，告訴人蔡○哲
    則受有右手、右膝、右小腿、左肘、左大腿、左膝、左小腿
    、左足挫擦傷之傷害等節，亦有前引郭綜合醫院診斷證明書
    為據，堪認被告上開過失行為與告訴人潘○民、蔡○哲之受傷
    結果間，確有相當因果關係無疑。
  ㈣綜上所述，本件事證明確，被告犯行洵堪認定，應予依法論
    科。
三、論罪科刑：
  ㈠核被告所為，係犯刑法第284條前段之過失傷害罪。被告以上
    開過失行為同時致告訴人潘○民、蔡○哲受傷，係以一行為同
    時觸犯2個相同之罪名，為想像競合犯，應依刑法第55條規
    定，從一重之過失傷害罪處斷。
  ㈡又被告於本件事故發生後，員警接獲報案前往處理而尚未發
    覺其犯罪前，即在事故現場向員警表示其為肇事者，有臺南
    市政府警察局第六分局交通分隊道路交通事故肇事人自首情
    形紀錄表附卷可憑（警卷第19頁），則被告顯係於有偵查犯
    罪權限之機關或公務員知悉其上開犯罪前，即自首而接受裁
    判，參以被告坦承其確有過失不諱，堪認其確出於悔悟而自
    首本件犯行，爰依刑法第62條前段之規定減輕其刑。
  ㈢茲審酌被告疏未注意遵守相關之道路交通法規，因其疏失肇
    致本件事故之發生，致告訴人潘○民、蔡○哲均受傷，殊為不
    該，惟念被告犯後坦承犯行，尚有悔意，參酌被告之過失情
    節為本件事故之肇事主因，告訴人潘○民就事故之發生亦與
    有過失，兼衡被告與告訴人潘○民、蔡○哲間因意見不同而未
    能成立和解，被告迄今未為賠償等客觀情節，暨告訴人潘○
    民、蔡○哲所受之傷勢情形，及被告自陳學歷為國小畢業，
    現從事堆高機駕駛之工作，未婚、無子女（參本院卷第69頁
    ）之智識程度及家庭生活狀況等一切情狀，量處如主文所示
    之刑，並諭知易科罰金之折算標準，以示懲儆。
據上論斷，應依刑事訴訟法第299條第1項前段，刑法第284條前
段、第55條、第62條前段、第41條第1項前段，刑法施行法第1條
之1第1項，判決如主文。
本案經檢察官莊士嶔提起公訴，檢察官林容萱到庭執行職務
中　　華　　民　　國　　109 　年　　11　　月　　19　　日
　　　　　　　　　      刑事第四庭   法　官   蔡盈貞
以上正本證明與原本無異。
如不服本判決應於收受本判決後20日內向本院提出上訴書狀，並
應敘述具體理由。其未敘述上訴理由者，應於上訴期間屆滿後20
日內向本院補提理由書狀（均須按他造當事人之人數附繕本）「
切勿逕送上級法院」。 
　　　　　　　　　　　　　　　　　   書記官   林耿慧
中　　華　　民　　國　　109 　年　　11　　月　　19　　日
附錄所犯法條：
刑法第284條
因過失傷害人者，處1年以下有期徒刑、拘役或10萬元以下罰金
；致重傷者，處3年以下有期徒刑、拘役或30萬元以下罰金。